【裁判字號】    95,上重訴,1
【裁判日期】    950426
【裁判案由】    殺人
【裁判全文】
臺灣高等法院高雄分院刑事判決         95年度上重訴字第1號
上  訴  人
即  被  告  丙○○
指定辯護人  本院公設辯護人  乙○○
上列上訴人因殺人案件，不服臺灣高雄地方法院94年度重訴字第
106 號中華民國94年12月8 日第一審判決（起訴案號：臺灣高雄
地方法院檢察署94年度偵字第16626 號），提起上訴，本院判決
如下：
     主  文
上訴駁回。
     事  實
一、丙○○與林桂蘭原為夫妻，嗣其2 人於94年4 月間離婚後，
    林桂蘭因兒子曾昱彰罹患自閉症，為方便照顧曾昱彰，仍與
    丙○○同住於高雄市○○區○○路112 之1 號，2 人具有家
    庭暴力防治法第3 條第1 款所定之家庭成員關係。嗣於94年
    7 月17日19時許，丙○○與林桂蘭2 人在上揭住處內，因細
    故發生口角爭執，詎丙○○因情緒激忿，明知人體胸部為心
    、肺等重要器官所在之處，均屬人體要害，如持鐵製尖銳之
    物朝人體胸部猛力刺下，可能造成大量出血或心肺受創而致
    人於死，竟萌生殺意，自上址2 樓廚房取出長約7 公分、寬
    約1.8 公分、單刃小型水果刀1 把及葡萄酒瓶1 只，至2 樓
    林桂蘭臥室內，持葡萄酒瓶毆擊林桂蘭頭部，致林桂蘭受有
    右前額部裂傷、右上額部裂傷、右頂部裂傷、右後顳部裂傷
    之頭部鈍器傷4 處；並持水果刀朝林桂蘭頭部、臉部、胸部
    、背部、四肢等身體部位狂揮猛刺，林桂蘭因痛苦掙扎而與
    丙○○拉扯欲掙脫，以手掐住丙○○脖子，並用嘴巴咬丙○○右手大拇指，但丙○○並未停手，仍以水果刀朝林桂蘭頭
    部、臉部、胸部、背部、四肢等身體部位狂刺，造成林桂蘭
    受有全身銳器傷共55處，包括頭面部穿刺切割傷4 處、胸部
    穿刺傷10處、背部穿刺傷23處、左上肢刀刺傷5 處、右上肢
    刀刺傷11處、左下肢切割傷1 處、右下肢切割傷1 處之刀傷
    ，其中右胸部穿刺傷，因穿過右胸至右肺，造成右血胸，為
    致命創傷，終因多重銳器傷，造成出血性休克死亡。丙○○
    見林桂蘭氣絕身亡，即將林桂蘭屍體從2 樓拖行搬移至該屋
    地下室樓梯下方放置，並至屋外1 樓空地以水桶裝培養土覆
    蓋於屍體上遮蓋，並持拖把清洗現場血跡後，再於當日23時
    許外出將上開凶器即水果刀1 把及葡萄酒瓶1 只丟棄於高雄
    縣大寮鄉萬克隆量販店對面水溝內。直至同年月19日11時30
    分許，丙○○與林桂蘭之女兒丁○○因一直無法聯絡上林桂
    蘭，心生疑慮，又接獲其弟曾昱彰「心路基金會」輔導老師
    來電，告知丙○○有意出國遠行，乃偕同友人顏昭仁前往「
    心路基金會」瞭解詳情。在「心路基金會」丁○○、顏昭仁
    與丙○○碰面後，發現丙○○脖子、右手拇指分別有指甲抓
    傷、咬痕，認為有異，乃嚴詞質問丙○○有關林桂蘭去處與
    為何受傷等問題，丙○○見事跡敗露當下奪門駕駛其所有車
    牌號碼YQ-7298 號自用小客車離去。丁○○與顏昭仁復聯絡
    林桂蘭之兄長甲○○於同日14時許一同至上址查看，並於上
    址地下室發現林桂蘭屍體後報警。迄同年月23日12時5 分許
    ，經警持臺灣高雄地方法院檢察署檢察官核發之拘票，在屏
    東縣萬丹鄉廈北村187 之10號內拘提丙○○到案。
二、案經高雄市政府警察局新興分局報告台灣高雄地方法院檢察
    署檢察官偵查起訴。
     理  由
壹、證據能力部分：
一、按被告以外之人於審判外之陳述，雖不符前四條之規定，而
    經當事人於審判程序同意作為證據，法院審酌該言詞陳述或
    書面陳述作成時之情況，認為適當者，亦得為證據，當事人
    、代理人或辯護人於法院調查證據時，知有第159 條第1 項
    不得為證據之情形，而未於言詞辯論終結前聲明異議者，視
    為有前項之同意。刑事訴訟法第159 條之5 分別定有明文。
    本件證人丁○○、顏昭仁、甲○○於警詢中所為之陳述，均
    係被告以外之人於審判外所為之陳述，然被告及其辯護人於
    本院均表示對上開證據之證據能力不爭執，並同意作為證據
    ，本院審酌上開證人與被告之關係，素無怨隙，復無違法取
    證瑕疵存在，則渠等於案發後記憶猶新之情況下所為之言詞
    陳述，應無顯不可信之情形，引用渠等之上開言詞陳述作為
    證據應屬適當，依刑事訴訟法第159 條之5 規定，即有證據
    能力，合先敘明。
二、按被告以外之人於偵查中向檢察官所為陳述，除顯有不可信
    之情況者外，得為證據，同法第159 條之1 第2 項定有明文
    。本件證人丁○○、顏昭仁、甲○○於檢察官偵查中所為之
    陳述，其等3 人均未曾提及檢察官在偵查時有不法取供之情
    形，且被告及辯護人亦未爭執其供述之證據能力，亦無證據
    可釋明上開供述有顯不可信之情況，依上說明，其等3 人於
    偵查中之證言自均具有證據能力。
貳、實體部分：
一、認定犯罪事實之證據及理由：
  (一)上開犯罪事實，迭據上訴人即被告丙○○（下稱被告）於警
    詢、偵查及審理時均坦承不諱。
  (二)參以證人丁○○、顏昭仁於警偵訊證述：94年7 月19日11時
    30分許，在高雄市○○路、復興路口之「心路基金會」遇見
    被告，當時被告頸部、右手拇指有指甲抓痕、咬痕等傷痕，
    及經2 人嚴詞質問被告之傷勢何來及林桂蘭去向，被告即奪
    門而出駕車離去等語。另證人丁○○、顏昭仁、甲○○於警
    偵訊證述：94年7 月19日14時許，3 人於高雄市○○區○○
    街112 之1 號地下室，發現林桂蘭之屍體等語。又被害人林
    桂蘭受有右前額部裂傷、右上額部裂傷、右頂部裂傷、右後
    顳部裂傷之頭部鈍器傷4 處、全身銳器傷共55處，包括頭面
    部穿刺切割傷4 處、胸部穿刺傷10處、背部穿刺傷23處、左
    上肢刀刺傷5 處、右上肢刀刺傷11處、左下肢切割傷1 處、
    右下肢切割傷1 處之刀傷，其中右胸部穿刺傷，因穿過右胸
    至右肺，造成右血胸，為致命創傷，終因多重銳器傷，造成
    出血性休克死亡等情，亦經臺灣高雄地方法院檢察署檢察官
    督同檢驗員相驗屍體屬實，製有勘驗筆錄、相驗屍體證明書
    、驗斷書、及法務部法醫研究所鑑定書等件在卷可稽。
  (三)此外，並有現場相片清冊1 份共127 張、解剖相片清冊1 份
    共48張、林桂蘭DNA 報告2 份、刑案現場勘察報告1 份、被
    告經警拘提到案後之相片4 張在卷可資佐證。互核上開各節
    ，被告自白持刀刺殺被害人林桂蘭即堪信與事實相符，足見
    被害人確因被告之刺殺行為，致生死亡之結果，已然明確。
    按水果刀為銳利刀器，猛力刺殺人體頭、胸部等重要器官處
    ，將足以剝奪人命，乃眾所週知，亦應為被告所能認識，被
    告以銳利水果刀連續猛刺被害人之頭、胸、背部、四肢共達
    55 處 ，足見被告下手至狠，殺意甚堅，其有殺人之犯意甚
    明。
  (四)綜上，被告刺殺被害人林桂蘭致被害人死亡，事證已臻明確
    ，被告犯行洵堪認定，應依法論罪科刑。
二、按家庭暴力者，謂家庭成員間實施身體或精神上不法侵害之
    行為；又家庭暴力罪者，謂家庭成員間故意實施家庭暴力行
    為而成立其他法律所規定之犯罪，家庭暴力防治法第2 條第
    1 項、第2 項著有明文。查被告為被害人林桂蘭之前配偶，
    屬家庭暴力防治法第3 條第1 款所稱之家庭成員關係，故核
    被告所為，係犯刑法第271 條第1 項之殺人罪。被告上開犯
    行同時亦屬家庭暴力防治法第2 條第2 項之家庭暴力罪，惟
    因家庭暴力防治法之上開條文並無罰則規定，是此部分犯行
    應僅依刑法之規定予以論罪科刑，附此敘明。
三、原審認被告罪證明確，因而適用刑法第271 條第1 項、第37
    條第1 項規定，並審酌被告為本件犯行前，雖無任何刑事前
    案紀錄，品行尚稱良好，此有臺灣高等法院被告前案紀錄表
    在卷可稽，且犯後已坦承犯行，並於遭逮捕時將出售房屋之
    現金交付予女兒丁○○作為處理林桂蘭喪葬事宜之費用，顯
    見其人性尚未完全泯滅，罪不至死；惟其與被害人曾為夫妻
    關係，竟僅因發生爭吵即萌殺機，且持刀刺殺被害人，攻擊
    部位遍及被害人頭、臉、胸、背、四肢，刺殺刀數更多達55
    刀，下手既狠且猛，絲毫不念及與被害人先前之夫妻感情，
    惡性重大，造成被害人喪失生命，及被害人家屬無可回復之
    心靈傷痛，嚴重危害社會秩序，再審酌被告現尚未與被害人
    家屬達成民事和解，並賠償被害人家屬財產上及非財產上之
    損害等一切情狀，認被告所犯殺人罪責深重，量刑自不宜輕
    ，爰量處無期徒刑，並依刑法第37條第1 項之規定，宣告褫
    奪公權終身。並敘明被告持以殺害被害人之水果刀1 把及葡
    萄酒瓶1 只，雖係被告所有供上開犯罪所用之物，惟既經被
    告丟棄在高雄縣大寮鄉萬克隆量販店對面水溝之中，並經警
    員事後前往尋找未獲，顯已滅失不存，自無對之宣告沒收之
    必要。其認事用法，核無不合，量刑亦屬允當。被告上訴意
    旨指摘原判決量刑過重，為無理由，應予駁回。
據上論斷，應依刑事訴訟法第368條，判決如主文。
本案經檢察官姜麗儒到庭執行職務。
中    華    民    國    95    年    4     月    26    日
                  刑事第七庭    審判長法  官   莊飛宗
                                      法  官   曾逸誠
                                      法  官   黃三友
以上正本證明與原本無異。
如不服本判決應於收受本判決後10日內向本院提出上訴書狀，其
未敘述上訴理由者，並得於提起上訴後10日內向本院補提理由書
狀（均須按他造當事人之人數附繕本）「切勿逕送上級法院」。
中    華    民    國    95    年    4     月    27    日
                                      書記官   黃玉珠
附錄本判決論罪科刑法條：
刑法第271條第1項
殺人者，處死刑、無期徒刑或10年以上有期徒刑。


司法院資訊處製作；財團法人民間司法改革基金會備份。
